【裁判字號】    96,易,3253
【裁判日期】    970205
【裁判案由】    詐欺
【裁判全文】
臺灣板橋地方法院刑事判決              96年度易字第3253號
公  訴  人  台灣板橋地方法院檢察署檢察官
被      告  甲○○
上列被告因詐欺案件，經檢察官提起公訴（九十六年度偵字第一
九七八二號），本院判決如下：
    主      文
甲○○無罪。
    理      由
一、公訴意旨略以：被告甲○○前曾因詐欺案件，經本院以九十
    五年簡字第九二九號判處有期徒刑三月確定，於民國九十五
    年十月二十六日易科罰金執行完畢。猶不知悔改，因見報紙
    分類廣告上有刊登「辦易付卡與門號領獎金，全台最高價」
    之廣告，明知提供行動電話門號予他人使用，可能幫助他人
    從事詐欺犯行，竟仍因缺錢花用，基於幫助他人詐欺取財之
    犯意，於九十五年十一月十四日，至台北縣板橋市○○○路
    三三七號六樓之一「大蕃薯國際有限公司」（下稱大蕃薯公
    司），填寫行動電話服務申請書，及提供其身分證、健保卡
    影本交予大蕃薯公司負責人蔡顯文（另案由檢察官偵辦），
    作為向和宇寬頻網路股份有限公司（下稱和宇公司）申辦0
    000000000號行動電話門號之易付卡之用，甲○○
    旋於上揭時地，將上開門號以新台幣（下同）五百元之代價
    售予蔡顯文，蔡顯文嗣即持上開申請書等文件，透過和宇公
    司之經銷商「翔聖資訊股份有限公司」（下稱翔聖公司）負
    責人邱哲農，向和宇公司申請上開門號開通之補助款，致和
    宇公司承辦人員不疑有他，誤認上開門號為甲○○申請供個
    人通訊使用，而將門號開通之補助款交予邱哲農（另案由檢
    察官偵辦），邱哲農復轉交予蔡顯文，上開門號則另由蔡顯
    文另以不詳代價售予不詳人士使用。甲○○即以此方式幫助
    蔡顯文向和宇公司詐騙門號補助款。因認被告涉犯刑法第三
    十條第一項、第三百三十九條第一項之幫助詐欺取財罪嫌云
    云。
二、按犯罪事實應依證據認定之，無證據不得認定犯罪事實；又
    不能證明被告犯罪者，應諭知無罪之判決，刑事訴訟法第一
    百五十四條第二項、第三百零一條第一項分別定有明文。次
    按刑事訴訟法第一百六十一條已於九十一年二月八日修正公
    布，其第一項規定：檢察官就被告犯罪事實，應負舉證責任
    ，並指出證明之方法。因此，檢察官對於起訴之犯罪事實，
    應負提出證據及說服之實質舉證責任。倘其所提出之證據，
    不足為被告有罪之積極證明，或其指出證明之方法，無從說
    服法院以形成被告有罪之心證，基於無罪推定之原則，自應
    為被告無罪判決之諭知（最高法院九十二年台上字第一二八
    號判例意旨參照）。
三、本件公訴人認被告涉犯幫助詐欺罪嫌，無非係以此部分事實
    ，業據被告於警詢及偵查時供述在卷，並經證人蔡顯文、郭
    德彬於警詢及偵查中證述明確，復有行動電話申請書等件為
    其論據。
四、訊據被告固不否認有申辦系爭0000000000號行動
    電話門號，復售予蔡顯文等事實，惟堅決否認有何犯行，辯
    稱：申辦後門號沒有給我，他們說門號要留下來業務用等語
    。
五、本院查：
（一）查被告於前開時、地，申辦系爭門號，復以五百元之代價
      售予蔡顯文等情，為被告所不否認，復有系爭門號申請書
      在卷可佐（見偵卷第一三、一四頁），固堪認定。
（二）按幫助他人實行犯罪行為者，為幫助犯。雖他人不知幫助
      之情者，亦同，刑法第三十條第一項定有明文。次按刑法
      上之幫助犯，以正犯已經犯罪為構成要件，故幫助犯無獨
      立性，如無他人犯罪行為之存在，幫助犯即無由成立（最
      高法院六十年台上字第二一五九號判例意旨參照）。
（三）證人即大蕃薯公司負責人蔡顯文於警詢時陳稱：我是大蕃
      薯公司負責人，報紙分類廣告「辦易付卡門號領獎金，全
      台最高價」是我刊登，易付卡申請人辦妥交給公司，公司
      給現金一千至一千二百，我再販賣給房屋仲介公司等語（
      見偵卷第二一至二三頁）；復於偵查時陳稱：系爭門號我
      以五百元向被告買的，應該賣給房屋仲介等語（見偵卷第
      四八頁）；再於本院簡易庭審理時到庭結證稱：有因回收
      0000000000號行動電話，交付被告五百元，該
      門號賣給房屋仲介使用，賣價約一千五百元至二千元，他
      們為了要刊登廣告，逃避罰單，這件事被告不知道，沒有
      透過祥聖公司向和宇公司領得獎金，因為易付卡沒有補助
      款等語（見簡卷第一五頁）。參酌證人即和宇公司人員郭
      德彬於警詢時證稱：下游經銷商辦理一個門號，公司提供
      約三千至七千元之補助款，視使用目的及月租費而定，另
      補助手機差價三千元等語（見偵卷第一五至一六頁），復
      於本院簡易庭審理時到庭結證稱：和宇公司並未因申辦0
      00000000號行動電話門號核發補助款予祥聖公司
      ，該門號是易付卡，沒有補助款，月租型的才有，最近沒
      有通聯紀錄等語（見簡卷第一四頁）。足認被告雖將系爭
      行動電話門號售予蔡顯文，但因系爭行動電話門號為易付
      卡，並非月租型方案，蔡顯文並未持以向和宇公司詐領行
      動電話門號補助款無訛。是被告雖有幫助行為，但正犯並
      無詐欺犯罪行為，無由成立幫助犯等情，洵堪認定。
六、綜上所述，本案檢察官所提出之證據，不足為被告有罪之積
    極證明，無從說服法院以形成被告有罪之心證。此外，復查
    無其他積極證據足證被告確有幫助蔡顯文以詐欺取財犯行，
    揆諸首揭說明，自應諭知被告無罪之判決。
七、本案被告經合法傳喚無正當理由不到庭，惟本院認為應諭知
    無罪，爰依刑事訴訟法第三百零六條規定，不待其陳述逕行
    判決。
據上論斷，應依刑事訴訟法第三百零一條第一項、第三百零六條
，判決如主文。
本案經檢察官彭聖斐到庭執行職務。
中    華    民    國    97    年    2     月    5     日
            刑事第六庭  審判長法  官  高文淵
                              法  官  饒金鳳
                              法  官  林鈺琅
以上正本證明與原本無異。
如不服本判決應於送達後10日內向本院提出上訴狀。
                              書記官  林蔚然
中    華    民    國    97    年    2     月    5     日


司法院資訊處製作；財團法人民間司法改革基金會備份。
